
```{r setup, include=FALSE}
knitr::opts_chunk$set(echo = TRUE)
```

#Import Data

```{r}
library(readxl)
spotify <- read_excel("D:/KULIAH/SEM 4/Analisis Runtun Waktu/spotify.xlsx")
View(spotify)
head(spotify)
```

#Summary Data

```{r}
summary(spotify)
hist(spotify$Spotify)
```

#Mengubah menjadi objek timeseries

```{r}
spotify.timeseries<-ts(spotify$Spotify,start =c(1,109),frequency =109)

# Cetak data timeseries.
print(spotify.timeseries)
```

#Plot Time Series

```{r}
library(TSA)
plot.ts(spotify$Spotify)
```

#Uji Formal Stasioneritas Data

```{r}
tseries::adf.test(ts(spotify$Spotify))

##dari niali p-value(0,5709) yang lebih besar dari alpha (0,05) maka dapat disimpukan bahwa data tidak stasioner
```

#Plot ACF dan PACF Data Asli

```{r}
##plot acf
acf(ts(spotify$Spotify))

##Pada plot acf lag menurun secara lambat

##plot pacf
pacf(ts(spotify$Spotify))

##Pada plot pacf hanya 1 lag yang keluar sehingga perlu dilakukan transformasi boxcox
```

#Transformasi Box-Cox

```{r}
library(MASS)
library(car)
BoxCox.ar(spotify$Spotify)

##Lambda pada plot di bawah maksimum di 0
```

#Print Data Hasil Transformasi Box Cox

```{r}
boxcox <- bcPower(spotify$Spotify, 0)
boxcox
```

#Differencing 1

```{r}
##Differencing
tsDiff1 <- diff(boxcox)
plot.ts(tsDiff1)

```

#Plot ACF dan PACF Data Hasil Transformasi Box Cox dan Differencing 1

```{r}
##plot ACF
acf(ts(tsDiff1))

##plot PACF
pacf(ts(tsDiff1))

##Berdasarkan plot PACF terlihat bahwa belum terdapat lag yang keluar dari batas

```

#Differencing 2

```{r}
##Differencing
tsDiff2 <- diff(tsDiff1)
plot.ts(tsDiff2)

```

#Plot ACF, PACF, dan EACF Data Hasil Differencing 2

```{r}
##plot ACF
acf(ts(tsDiff2))

##plot PACF
pacf(ts(tsDiff2))

##plot EACF
eacf(ts(tsDiff2))

```

#Model Estimasi

```{r}
library(forecast)
#model ar
model.ar<-arima(ts(boxcox), order = c(1,2,0), method = "ML")

#model ma
model.ma<-arima(ts(boxcox), order = c(0,2,1), method = "ML")

#model arma
model.arma<-arima(ts(boxcox), order = c(1,2,1), method = "ML")

#Pengujian parameter
lmtest::coeftest(model.ar)

lmtest::coeftest(model.ma)

lmtest::coeftest(model.arma)

```

#Diagnostik

```{r}
(aic.model<- data.frame(Model = c("AR(1)","MA(1)","ARMA(1,1)"),
                       AIC = c(model.ar$aic, model.ma$aic, model.arma$aic)))
```

#Pengujian sisaan

```{r}
#model ar
sisaan1 <- model.ar$residuals
# Eksplorasi
par(mfrow=c(2,2))
qqnorm(sisaan1)
qqline(sisaan1, col = "blue", lwd = 2)
plot(c(1:length(sisaan1)),sisaan1)
acf(sisaan1)
pacf(sisaan1)

#model ma
sisaan2 <- model.ma$residuals
# Eksplorasi
par(mfrow=c(2,2))
qqnorm(sisaan2)
qqline(sisaan2, col = "blue", lwd = 2)
plot(c(1:length(sisaan2)),sisaan2)
acf(sisaan2)
pacf(sisaan2)

#model arma
sisaan3 <- model.arma$residuals
# Eksplorasi
par(mfrow=c(2,2))
qqnorm(sisaan3)
qqline(sisaan3, col = "blue", lwd = 2)
plot(c(1:length(sisaan3)),sisaan3)
acf(sisaan3)
pacf(sisaan3)
```

```{r}
# Uji formal normalitas data
#model ar
ks.test(sisaan1,"pnorm")

#model ma
ks.test(sisaan2,"pnorm")

#model arma
ks.test(sisaan3,"pnorm")
```

```{r}
# Uji nilai tengah sisaan
#model ar
t.test(sisaan1, mu = 0, alternative = "two.sided")

#model ma
t.test(sisaan2, mu = 0, alternative = "two.sided")

#model arma
t.test(sisaan3, mu = 0, alternative = "two.sided")
```

```{r}
# Uji autokorelasi
#model ar
Box.test(sisaan1,lag=106, type = "Ljung")

#model ma
Box.test(sisaan2,lag=106, type = "Ljung")

#model arma
Box.test(sisaan3,lag=106, type = "Ljung")
```

```{r}
(model.ma2<- arima(ts(boxcox), order = c(0,2,2), method = "ML"))
lmtest::coeftest(model.ma2)
```

#MAPE & Forecasting

```{r}
library(forecast)
ramalan<- forecast::forecast(ts(boxcox),model=model.ma)
summary(ramalan)
```

#Plot Forecasting

```{r}
plot(ramalan)
```
